【裁判字號】    97,易,3607
【裁判日期】    971231
【裁判案由】    毒品危害防制條例
【裁判全文】
臺灣板橋地方法院刑事判決              97年度易字第3607號
公  訴  人  臺灣板橋地方法院檢察署檢察官
被      告  甲○○
上列被告因違反毒品危害防制條例案件，經檢察官提起公訴（97
年度毒偵字第8425號），本院於準備程序進行中，被告就被訴之
事實為有罪之陳述，經告知被告簡式審判程序之旨，並聽取當事
人之意見後，裁定進行簡式審判程序，判決如下：
    主  文
甲○○施用第二級毒品，累犯，處有期徒刑捌月。
    事  實
一、甲○○前於(一)民國88年間因施用毒品案件，經本院於同年7
    月7 日以88年度毒聲字第4125號裁定送勒戒處所觀察、勒戒
    後，認無繼續施用毒品傾向，經臺灣板橋地方法院檢察署檢
    察官於同年7 月23日以88年度偵字第16597 號為不起訴處分
    確定並釋放，於同年8 月6 日執行期滿，(二)於89年間因施用
    毒品案件，經本院於89年5 月9 日以89年度毒聲字第3075號
    裁定送勒戒處所觀察、勒戒後，亦認無繼續施用毒品傾向，
    於89年5 月26日釋放，於89年6 月8 日執行期滿，(三)於89年
    間因施用毒品案件，經本院於89年5 月26日以89年度毒聲字
    第3444號裁定令入戒治處所施以強制戒治，經本院於89年11
    月27日以89年度毒聲字第6762號裁定停止戒治，於90年1 月
    17 日 釋放，於90年5 月25日戒治期滿，(四)檢察官並據以起
    訴，經本院於89年7 月31日以89年度訴字第1015號判處有期
    徒刑6 月，於89年8 月28日確定，(五)於89年間因違反毒品危
    害防制條例轉讓第二級毒品案件，經本院於89年8 月28日以
    89年度訴字第1016號判處有期徒刑10月，於90年3 月5 日撤
    回臺灣高等法院89年度上訴字第3729號上訴確定，(四)(五)部分
    ，經裁定應執行有期徒刑1 年，於91年3 月12日因假釋，於
    91年3 月23日因假釋期滿（於本件未構成累犯），(六)於94年
    間因贓物案件，經臺灣臺北地方法院於94年3 月25日以94年
    度簡字第559 號判處有期徒刑3 月，於94年4 月27日確定，
    於94年9 月27日因縮短刑期執行完畢，(七)於94年間因違反毒
    品危害防制條例施用毒品案件，經本院於94年8 月22日以94
    年度易字第572 號判處有期徒刑1 年6 月，經臺灣高等法院
    於94年12月23日以94年度上訴字第3900號撤銷原判決，改判
    處有期徒刑1 年8 月，於95年1 月23日確定，(八)於94年間因
    贓物案件，經本院於94年9 月14日以94年度簡字第4042號判
    處有期徒刑3 月，於94年11月29日撤回本院94年度簡上字第
    598 號上訴確定，上開(六)至(八)部分，嗣經減刑，並更定應執
    行有期徒刑11月又15日，於96年9 月25日因縮短刑期執行完
    畢，(九)於95年間因違反毒品危害防制條例施用第二級毒品案
    件，經本院於95年9 月18日以95年度簡字第5537號判處有期
    徒刑6 月，於95年10月23日確定，(十)於97年間因違反毒品危
    害防制條例持有第二級毒品案件，經本院於97年7 月17日以
    97年度簡字第2616號判處有期徒刑3 月，於97年8 月15日確
    定，(十一)於97年間因違反毒品危害防制條例施用第二級毒品案
    件，經臺灣臺北地方法院於97年9 月19日以97年度易字第20
    24號判處有期徒刑7 月，於97年9 月29日確定，(十二)於97年間
    因違反毒品危害防制條例持有第二級毒品案件，經臺灣臺北
    地方法院於97年10月24日以97年度簡字第4054號判處有期徒
    刑4 月，於97年11月17日確定，(九)(十)部分接續執行，現於臺
    灣臺北監獄臺北分監執行中。詎其猶不知悔改，復基於施用
    第二級毒品甲基安非他命之犯意，於97年8 月26日某時，在
    臺北縣永和市4 號公園廁所內，將該毒品置於玻璃球吸食器
    內加熱，以吸取其濃煙之方式，施用該毒品1 次後，將該吸
    食器丟棄，旋於同月28日上午9 時30分許，在臺北縣中和市
    ○○路1 巷1 號前，為警查獲。
二、案經臺北縣政府警察局中和分局報請臺灣板橋地方法院檢察
    署檢察官偵查起訴。
    理  由
一、程序部分：按除被告所犯為死刑、無期徒刑、最輕本刑為三
    年以上有期徒刑之罪或高等法院管轄第一審案件者外，於第
    一次審判期日前之準備程序進行中，被告先就被訴事實為有
    罪之陳述時，審判長得告知被告簡式審判程序之旨，並聽取
    當事人、代理人、辯護人及輔佐人之意見後，裁定進行簡式
    審判程序，刑事訴訟法第273 條之1 第1 項定有明文。經核
    ，本件被告甲○○所犯係死刑、無期徒刑、最輕本刑為三年
    以上有期徒刑以外之罪，其於準備程序中就被訴事實為有罪
    之陳述，經法官告知簡式審判程序之旨，並聽取公訴人、被
    告之意見後，本院爰依首揭規定，裁定進行簡式審判程序，
    合先敘明。
二、訊據被告於偵查及本院審理時均坦承前揭犯罪事實不諱，又
    其為警查獲後，於97年8 月28日上午11時30分許，經採集其
    尿液檢體，送由臺灣檢驗科技股份有限公司以酵素免疫分析
    法初步檢驗，呈安非他命類陽性反應，復經氣相層析質譜儀
    法確認，亦有安非他命（2506 ng/ml）、甲基安非他命（23
    351ng/ml）等陽性反應，有該公司同年9 月18日濫用藥物檢
    驗報告附卷得佐。按甲基安非他命經口服投與後約百分之70
    於24小時內自尿中排出，約百分之90於96小時內自尿中排出
    ，由於甲基安非他命成分之檢出與其投與方式、投與量、個
    人體質、採尿時間與檢測儀器之精密度等諸多因素有關，因
    此僅憑尿液中呈甲基安非他命陽性反應，並無法確實推算吸
    食時間距採集時間之長短，惟依上述資料推斷，最長可能不
    會超過4 日，亦有行政院衛生署藥物食品檢驗局81年2 月8
    日（81）藥檢1 字第001156號函可按。查目前之尿液檢體毒
    品反應鑑驗方法，以氣相層析質譜儀法最為精確，並可排除
    服用藥物導致毒品偽陽性反應之可能性，本件被告尿液檢體
    經以氣相層析質譜儀法確認，鑑出被告尿液確有甲基安非他
    命陽性反應，是可確信被告於採集尿液檢體前約於96小時內
    扣除為警查獲後被告不可能施用毒品期間內之某時，確曾施
    用第二級毒品甲基安非他命。承上所述，被告之前揭自白，
    應合於事實。
三、按施用第一、二級毒品為犯罪行為，毒品危害防制條例第10
    條定有處罰明文。故施用第一、二級毒品者，依前揭規定本
    應科以刑罰。惟基於刑事政策，對合於一定條件之施用者，
    則依同條例第20條、第23條之規定，施以觀察、勒戒及強制
    戒治之保安處分。同條例於92年7 月9 日修正公布，自93年
    1 月9 日施行，其中第20條、第23條將施用毒品之刑事處遇
    程序，區分為「初犯」及「5 年內再犯」、「5 年後再犯」
    。依其立法理由之說明：「初犯」，經觀察、勒戒或強制戒
    治後，應為不起訴處分或不付審理之裁定；經觀察、勒戒或
    強制戒治執行完畢釋放後，「5 年內再犯」者，因其再犯率
    甚高，原實施之觀察、勒戒及強制戒治既已無法收其實效，
    爰依法追訴或裁定交付審理。至於經觀察、勒戒或強制戒治
    執行完畢釋放後，「5 年後再犯」者，前所實施之觀察、勒
    戒或強制戒治已足以遮斷其施用毒品之毒癮，為期自新及協
    助其斷除毒癮，仍適用「初犯」規定，先經觀察、勒戒或強
    制戒治之程序。從而，依修正後之規定，僅限於「初犯」及
    「五年後再犯」2 種情形，始應先經觀察、勒戒或強制戒治
    程序。倘被告於5 年內已再犯，經依法追訴處罰，縱其第3
    次（或第3 次以上）再度施用毒品之時間，在初犯經觀察、
    勒戒或強制戒治執行完畢釋放5 年以後，已不合於「5 年後
    再犯」之規定，且因已於「5 年內再犯」，顯見其再犯率甚
    高，原實施觀察、勒戒或強制戒治，已無法收其實效，即應
    依該條例第10條處罰，最高法院95年第7 次刑事庭會議決議
    可資參照。查被告前於(一)88年間因施用毒品案件，經本院於
    同年7 月7 日以88年度毒聲字第4125號裁定送勒戒處所觀察
    、勒戒後，認無繼續施用毒品傾向，經臺灣板橋地方法院檢
    察署檢察官於同年7 月23日以88年度偵字第16597 號為不起
    訴處分確定並釋放，於同年8 月6 日執行期滿，(二)於89年間
    因施用毒品案件，經本院於89年5 月9 日以89年度毒聲字第
    3075號裁定送勒戒處所觀察、勒戒後，復認無繼續施用毒品
    傾向，於89年5 月26日釋放，於89年6 月8 日執行期滿，(三)
    於89年間因施用毒品案件，經本院於89年5 月26日以89年度
    毒聲字第3444號裁定令入戒治處所施以強制戒治，經本院於
    89 年11 月27日以89年度毒聲字第6762號裁定停止戒治，於
    90年1 月17日釋放，於90年5 月25日戒治期滿，(四)檢察官並
    據以起訴，經本院於89年7 月31日以89年度訴字第1015號判
    處有期徒刑6 月，於89年8 月28日確定，(五)於94年間因施用
    毒品案件，經本院於94年8 月22日以94年度易字第572 號判
    處有期徒刑1 年6 月，經臺灣高等法院於94年12月23日以94
    年度上訴字第3900號撤銷原判決，改判處有期徒刑1 年8 月
    ，於95年1 月23日確定，(六)於95年間因施用第二級毒品案件
    ，經本院於95年9 月18日以95年度簡字第5537號判處有期徒
    刑6 月，於95年10月23日確定，(七)於97年間因施用第二級毒
    品案件，經臺灣臺北地方法院於97年9 月19日以97年度易字
    第20 24 號判處有期徒刑7 月，於97年9 月29日確定，有臺
    灣高等法院被告前案紀錄表在卷可徵。綜上所見，本件被告
    施用前述毒品之犯行，即應依法論究，其犯罪事證業臻明確
    ，堪為認定，應依法論科。
四、核被告所為，係犯毒品危害防制條例第10條第2 項之施用第
    二級毒品罪。其施用該毒品，衡情，應有持有該毒品之行為
    ，惟其持有之低度行為，當為其施用之高度行為所吸收，不
    另論罪。查其曾於94年間因贓物案件，經臺灣臺北地方法院
    於94年3 月25日以94年度簡字第559 號判處有期徒刑3 月，
    於94年4 月27日確定，於94年9 月27日因縮短刑期執行完畢
    ，又於94年間因違反毒品危害防制條例案件，經本院於94年
    8 月22日以94年度易字第572 號判處有期徒刑1 年6 月，經
    臺灣高等法院於94年12月23日以94年度上訴字第3900號撤銷
    原判決，改判處有期徒刑1 年8 月，於95年1 月23日確定，
    另於94年間因贓物案件，經本院於94年9 月14日以94年度簡
    字第4042號判處有期徒刑3 月，於94年11月29日撤回本院94
    年度簡上字第598 號上訴確定，後2 案嗣經減刑，並更定應
    執行有期徒刑11月又15日，於96年9 月25日因縮短刑期執行
    完畢，復有上述被告前案紀錄表在卷可按，其於徒刑執行完
    畢後5 年內，故意再犯本件有期徒刑以上之罪，為累犯，應
    依刑法第47條第1 項規定，加重其刑。本件執行公訴檢察官
    具體求處有期徒刑9 月，本院審酌其尚有上述多項犯罪前科
    ，有上開被告前案紀錄表存卷得憑，是其素行欠佳，又其於
    受觀察、勒戒及強制戒治後，猶另萌施用毒品之犯意，再犯
    本罪，顯見其戒除毒癮之意志薄弱，且未衷心悛悔，漠視法
    令之禁制，恣意濫用藥品，其行為甚為可訾，惟其施用毒品
    祗係戕害自己身心，並無加害他人，兼衡其本件施用毒品種
    類、次數、尿液檢體毒品反應指數、犯罪動機、目的、手段
    、坦承犯行等一切情狀，茲量處如主文所示之刑。
據上論斷，應依刑事訴訟法第273 條之1 第1 項、第299 條第1
項前段，毒品危害防制條例第10條第2 項，刑法第11條前段、第
47條第1 項，判決如主文。
本案經檢察官黃佳權到庭執行職務。
中    華    民    國    97    年    12    月    31    日
                    刑事第一庭  法  官  朱敏賢
上列正本證明與原本無異。
如不服本判決，應於判決送達後10日內敘明上訴理由，向本院提
出上訴狀 (應附繕本) ，上訴於臺灣高等法院。其未敘述上訴理
由者，應於上訴期間屆滿後20日內向本院補提理由書「切勿逕送
上級法院」。
                                書記官  李郁禎
中    華    民    國    97    年    12    月    31    日
附錄本案論罪科刑法條：
毒品危害防制條例第10條第2 項：
施用第二級毒品者，處三年以下有期徒刑。


司法院資訊處製作；財團法人民間司法改革基金會備份。
